臺灣臺南地方法院刑事裁定
110年度聲字第1214號
聲  請  人  
即受刑  人  夏志明



上列聲明異議人即受刑人因偽造有價證券案件，以臺灣臺南地方
檢察署檢察官110 年度執沒字第7號執行指揮為不當，向本院聲
明異議，本院裁定如下：
    主   文
異議駁回。
    理   由
一、異議意旨略以：
(一)茲聲請人暨義務人夏志明，於民國110年5月3日已領取強制
    執行命令公文乙份(110年度執沒7字第1109027787號)，然強
    制執行命令公文上，未依行政執行法第26條準用強制執行法
    第115條第1項之明文規定，薪水或其他繼續性給件之債權。
(二)所謂強制執行於債權額反強制執行費用額上範圍內，其效力
    及於押後應受反增加之給件，此項之規定有收入債務人，而
    聲明規定於台灣執行中之保管金，係家屬工作賺取所得，給
    聲請人生活費用即稱保管金，足可認定不是聲請人所得之有
    。
(三)再看這條法律規範在外有工作收入，有財產之人所定之規定
    ，像聲請人這樣在監所服刑或被告不符合此項之規定，又依
    行政執行法第3條公平合理之原則，並兼顧公共利益和人民
    權益之維護，以適當方法為不得逾執行，目的之必限度為從
    。
(四)懇請貴署鈞長，准予聲請人之保管金額「已扣除部分退回」
    ，並只扣受刑人在監所之勞作金，始為特法，或酌留在監基
    本生活需要金額6,000元為基本等語。
二、按罰金、罰鍰、沒收、沒入、追徵、追繳及抵償之裁判，應
    依檢察官之命令執行之；前條裁判之執行，準用執行民事裁
    判之規定；對於薪資或其他繼續性給付之債權所為強制執行
    ，於債權人之債權額及強制執行費用額之範圍內，其效力及
    於扣押後應受及增加之給付；債務人對於第三人之債權，係
    維持債務人生活所必需者，不得為強制執行，刑事訴訟法第
    470 條第1 項前段、第471 條第1 項及強制執行法第115 條
    之1 第1 項、第122 條第2 項分別定有明文。強制執行法對
    於維持債務人生活客觀上所需者，非欲藉此而予債務人寬裕
    之生活，而係兼顧人權，認有酌留之必要，即使對於受刑人
    「維持生活客觀所需」之標準或有差別，此項規範之適用亦
    無例外，上開刑事訴訟法第471 條第1 項規定沒收裁判之執
    行「準用」執行民事裁判之規定，就保障受刑人獄中人權之
    意旨，維持受刑人於監獄生活中最低生活所需之法規目的而
    言，在此範圍內亦有準用。又受刑人作業所獲取之勞作金屬
    其額外收入，而保管金乃其親友救濟受刑人之捐贈為受刑人
    之財產，二者均得為檢察官執行沒收處分抵償之標的。是檢
    察官指揮執行沒收，就受刑人勞作金及保管金等財產，若已
    兼顧受刑人在監執行生活所需，而依強制執行法相關規定意
    旨，酌留受刑人在監獄生活所需定額金錢者，除部分人員具
    特殊原因或特殊醫療需求等因素，允個別審酌外，即難謂有
    何不當。
三、經查：
(一)受刑人前因偽造有價證券案件，經本院以109 年度訴字第91
    6 號判決判處「夏志明犯偽造有價證券罪，共肆罪，各處如
    附表一宣告刑欄所示之刑及沒收。應執行有期徒刑肆年陸月
    。沒收部分併執行之。」確定，而受刑人現於法務部○○○○○○
    ○○○○○○○○）執行，臺灣臺南地方檢察署（下稱臺南地檢署）
    檢察官依上開確定判決，以110 年度執沒字第7號執行沒收
    及追徵犯罪所得，乃於110 年5 月3日以南檢文乙110執沒7
    字第1109027787號函，指揮當時受刑人所在之執行單位即臺
    南監獄於新臺幣（下同）131,000 元範圍內，就所保管受刑
    人之保管金、勞作金酌留必要之生活費用後，餘款匯送臺南
    地檢署執行沒收；嗣臺南監獄依前述指揮命令提撥受刑人保
    管金3,100元以為執行，並酌留3,173元作為受刑人在監生活
    必要費用，迄今亦未再提撥受刑人保管款抵償之犯罪所得之
    執行等情，有卷附臺灣高等法院被告前案紀錄表、前開確定
    判決、臺南地檢署110 年5 月3日南檢文乙110執沒7字第110
    9027787號函、臺南監獄110年10月1日南監總字第110002388
    90號函各1 份可參，並經本院依職權調閱臺南地檢署110 年
    度執沒字第7號執行卷宗查核無訛。是上開判決既已確定，
    臺南地檢署檢察官據此執行沒收，難認本件指揮執行，有何
    違法或不當之處。
(二)受刑人雖主張其在監之保管金係親友工作所得後，給予受刑
    人之生活費用，非受刑人所有，不得執行沒收，僅得執行受
    刑人勞作金始為適法；又酌留在監基本生活費用應以6,000 
    元為當云云。然而，受刑人在監之保管金，既係其親屬為供
    其生活之需所為捐贈，自屬受刑人之財產，當得為檢察官執
    行沒收處分時資為抵償之標的，受刑人所執前詞，自無可採
    。再則，法務部矯正署為因應物價指數變動，於107 年6 月
    4 日以法矯署勤字第10705003180 號函，就矯正機關收容人
    購置日常生活用品、醫療藥品、飲食補給及其他相關費用等
    生活需求，建議收容人每月生活需求費用金額標準由原本之
    男性收容人1,000元、女性收容人1,200 元，提高為3,000 
    元等旨，顯已就受刑人每月生活所需之金額，配合物價指數
    而為調整。而受刑人在監服刑期間，其日常膳宿、物品、衣
    被及其他必需器具皆由監所提供，無須由受刑人支付費用，
    如有醫療必要，亦由監所提供必要醫治，且上開臺南地檢署
    110 年5 月3日南檢文乙110執沒7字第1109027787號函文，
    已指示臺南監獄應酌留必要之生活費用後予以執行，而臺南
    監獄已酌留3,173元作為受刑人在監生活必要費用，業如前
    述，應認已足以應付受刑人之日常生活開銷，而受刑人復未
    能釋明其有何特殊原因或其他醫療需求等因素，有逾3,173 
    元支出而須再予提高酌留費用至6,000元之必要，堪認檢察
    官所為之執行指揮，已考量並酌留受刑人日常生活所需金錢
    ，亦難認有何不當，是受刑人主張應提高酌留保管金乙節，
    並非可採。
四、綜上所述，本件檢察官依法執行沒收、追徵，經核並無指揮
    違法或不當之情事，是受刑人對於上開檢察官執行指揮之聲
    明異議，為無理由，應予駁回。
據上論斷，應依刑事訴訟法第486 條，裁定如主文。
中　　華　　民　　國　　110 　年　　10　　月　　8 　　日
                  刑事第十一庭  法  官  陳淑勤
以上正本證明與原本無異。
如不服本裁定應於裁定送達後5 日內向本院提出抗告狀。
                                書記官  盧昱蓁
中　　華　　民　　國　　110 　年　　10　　月　　12　　日
附表一：                                                          109 年度訴字第916 號   編號 犯罪事實 宣告刑 1（即起訴書附表編號1） 夏志明持如附表二編號15至18所示之物，以裁割、黏貼方式偽造刮刮樂彩券上之英文字母、數字及序號後，於民國108 年12月28日某時許，在臺中市○○區○○路000 號前，持偽造如附表二編號1 所示「釣蝦趣」刮刮樂彩券1 張（誆稱中獎金額新臺幣〈下同〉5 萬元），以兌獎方式向曾銘淵行使之，並兌得現金1 萬4,000 元及價值2萬5,000 元之刮刮樂彩券。 夏志明犯偽造有價證券罪，處有期徒刑參年陸月。扣案之犯罪所得現金新臺幣壹萬肆仟元、如附表二編號1 所示偽造有價證券及如附表二編號15至18所示之物，均沒收；未扣案價值新臺幣貳萬伍仟元之刮刮樂彩券沒收，於全部或一部不能沒收或不宜執行沒收時，追徵其價額。 2（即起訴書附表編號2） 夏志明持如附表二編號15至18所示之物，以裁割、黏貼方式偽造刮刮樂彩券上之英文字母、數字及序號後，於109 年1 月29日晚上10時30分許，在臺南市北區武聖路武聖夜市某處，持偽造如附表二編號2 所示「超級777 」刮刮樂彩券1 張（誆稱中獎金額7 萬元），以兌獎方式向陳俊良行使之，並兌得價值5 萬5,000 元之刮刮樂彩券。 夏志明犯偽造有價證券罪，處有期徒刑參年陸月。扣案如附表二編號2 所示偽造有價證券及如附表二編號15至18所示之物，均沒收；未扣案價值新臺幣伍萬伍仟元之刮刮樂彩券沒收，於全部或一部不能沒收或不宜執行沒收時，追徵其價額。 3（即起訴書附表編號3） 夏志明持如附表二編號15至18所示之物，以裁割、黏貼方式偽造刮刮樂彩券上之英文字母、數字及序號後，於109 年3 月18日下午1 時許，在臺南市○區○○路○段00號彩券行內，持偽造如附表二編號3 所示「超級777 」刮刮樂彩券1 張（誆稱中獎金額7 萬元），以兌獎方式向楊莫美珠及楊江圳行使之，並兌得價值5 萬6,000 元之刮刮樂彩券。 夏志明犯偽造有價證券罪，處有期徒刑參年陸月。扣案如附表二編號3 所示偽造有價證券及如附表二編號15至18所示之物，均沒收；未扣案價值新臺幣伍萬陸仟元之刮刮樂彩券沒收，於全部或一部不能沒收或不宜執行沒收時，追徵其價額。 4（即起訴書附表編號4） 夏志明持如附表二編號15至18所示之物，以裁割、黏貼方式偽造刮刮樂彩券上之英文字母、數字及序號後，於民國109 年3 月25日上午10時許，在臺南市○○區○○路○段000 號臺南原佃郵局前，持偽造如附表二編號4 所示「五路財神」刮刮樂彩券1 張（誆稱中獎金額5 萬元），以兌獎方式向謝合利行使之，並兌得現金1 萬3,500 元及價值2 萬6,500 元之刮刮樂彩券，因其中1 張彩券中獎1,500 元，故謝合利再給付夏志明1,500 元。 夏志明犯偽造有價證券罪，處有期徒刑參年陸月。扣案之犯罪所得現金新臺幣壹萬伍仟元、如附表二編號4 所示偽造有價證券及如附表二編號15至18所示之物，均沒收；未扣案價值新臺幣貳萬伍仟元之刮刮樂彩券沒收，於全部或一部不能沒收或不宜執行沒收時，追徵其價額。 


附表二：扣案物                                        109 年度訴字第916 號     編號 物品種類 數量 所有人   備  註 1 「釣蝦趣」刮刮樂彩券 1 張 夏志明 依刑法第205 條之規定，宣告沒收。 2 「超級777」刮刮樂彩券 1 張   3 「超級777」刮刮樂彩券 1 張   4 「五路財神」刮刮樂彩券 1 張   5 現金（新臺幣） 2 萬1,720 元（扣除犯罪所得2 萬7,500 元及中獎金額1,500元後）  不予宣告沒收。 6 「獎金獵人」刮刮樂彩券 85張   7 「百萬年中」刮刮樂彩券 59張   8 「虎來寶」刮刮樂彩券 2 張   9 「旗開得勝」刮刮樂彩券 1 張   10 「媽祖保庇」刮刮樂彩券 1 張   11 「幸福肥」刮刮樂彩券 1 張   12 「大吉利」刮刮樂彩券 1 張   13 「大麻將」刮刮樂彩券 1 張   14 「發紅包」刮刮樂彩券 4 張   15 工具包 1 包  犯罪所用之物，宣告沒收。 16 筆刀 1 支   17 白膠 1 罐   18 木刀 1 支   19 MY 灰黑色鴨舌帽 1 頂  不予宣告沒收。 20 MARVEL 白色鴨舌帽 1 頂   21 hang ten牌長袖上衣（深藍色） 1 件   22 STATE POLO 牌斜包 1 件